臺灣高等法院刑事判決　　　　　　　　　　　　九十二年度上更(二)字第四七二號
　　上　訴　人
　　即　被　告　乙○○
　　指定辯護人　本院公設辯護人　甲○○
右上訴人因違反槍砲彈藥刀械管制條例案件，不服臺灣宜蘭地方法院八十九年度訴字
第二九○號，中華民國九十年十二月十四日第一審判決（起訴案號：臺灣宜蘭地方法
院檢察署九十年度偵緝字第一三○號），提起上訴，經判決後由最高法院第二次發回
更審，本院判決如左：
    主  文
原判決撤銷。
乙○○未經許可，製造可發射子彈具有殺傷力之改造手槍，累犯，處有期徒刑陸年，
併科罰金新台幣拾伍萬元，罰金如易服勞役以銀元佰元即新臺幣玖佰元折算壹日。
扣案如附表一編號一、二、三、四、六及附表二所示之物，均沒收。
    事  實
一、乙○○前曾因違反槍砲彈藥刀械管制條例案件，經臺灣宜蘭地方法院於民國（下
    同）八十六年七月十日判處有期徒刑八月；又因違反麻醉藥品管理條例案件，經
    同法院於八十六年七月三十日判處有期徒刑一年；嗣經定其應執行之刑為有期徒
    刑一年七月，而於八十七年十二月十五日縮短刑期假釋出監，至八十八年九月二
    十六日假釋期滿執行完畢。竟仍不知悔改，復基於製造槍支犯意及連續製造子彈
    之概括犯意，於八十八年間，在宜蘭縣羅東鎮○○路十七巷七十號五樓居處，未
    經主管機關之許可，以附表一編號六所示砂輪機等工具，將仿ＢＥＲＥＴＴＡ廠
    半自動手槍製造之九○金屬玩具槍一支（槍支管制編號為0000000000
    號，如附表一編號一所示）與仿ＷＡＬＴＨＥＲ廠半自動手槍製造之八厘米金屬
    玩具手槍一支（槍支管制編號為0000000000，如附表一編號二所示）
    ，改造並均換裝土造金屬槍管製造成可發射子彈具有殺傷力之槍支，以附表一編
    號三、四之子彈零組件及附表一編號六所示砂輪機等工具，在玩具槍彈殼加裝直
    徑約七ｍｍ之金屬彈頭改造，製造成具殺傷力之子彈十顆（起訴書誤繕為十一顆
    ，應予更正），而後持有之，嗣於同年月二十二日凌晨一時三十分許，在上開居
    所，為警查獲如附表一所示之物及子彈十顆（均經試射擊發用罄）。乙○○經警
    移送由檢察官交保後，仍承前製造子彈及製造槍支主要組成零件之犯意，於九十
    年十一月間，未經主管機關許可，以其所有之附表二編號四至十七所示砂輪機等
    工具，在其位於宜蘭縣冬山鄉○○路美和巷十二號居處，以玩具槍用金屬彈殼加
    裝直徑約七點八釐米金屬彈頭改造而成之方式製造子彈二顆（如附表二編號二所
    示，經送驗認未具殺傷力，致製造未完成），及將土造金屬槍管貫通之方式製造
    完成槍支主要組成零件槍管（如附表二編號一所示）一支後持有之。嗣於九十年
    十一月十六日十七時十分許，經警持搜索票在其上開居處，當場查獲如附表二所
    示之物。
二、案經宜蘭縣警察局宜蘭分局報請臺灣宜蘭地方法院檢察署檢察官偵查起訴，及移
    理  由
一、訊據上訴人即被告乙○○矢口否認有製造槍、彈及槍支主要零組件之事實，辯稱
    ：查獲之槍、彈及零件等物，是卓伯瑋拿來的，非其所有，在羅東鎮及冬山鄉查
    獲之電鑽等工具，係分別替伊裝修房子之業者游滄海、簡永漢所有，暫未取回，
    僅將之磨石頭等，伊不會改造手槍云云。惟查：
  (一)右揭事實，業據證人即承辦員警莊樹松、傅瑞龍、陳保羅供述綦詳（見原審訴字
    第二九０號卷第一一七頁、本院上更(一)字第七一三號卷第四十六頁、第五十七頁
    ，並有搜索扣案筆錄、扣押物品目錄表、現場照片、本院勘驗筆錄等在卷及如附
    表一、二所示之槍支、子彈、槍彈主要組成零件暨改造工具扣案可資佐證。次查
    ，如附表一編號一之改造仿ＢＥＲＥＴＴＡ廠半自動九○手槍一支（槍支管制編
    號為000000000號），認係仿ＢＥＲＥＴＴＡ廠半自動手槍製造之九○
    金屬玩具槍換裝土造金屬槍管改造成，機械性能良好；附表一編號二之改造之八
    厘米手槍（槍支管制編號為0000000000），認係仿ＷＡＬＴＨＥＲ廠
    半自動手槍製造之金屬玩具手槍換裝土造金屬槍管改造成，機械性能良好；扣案
    子彈十顆，認均係以玩具槍彈殼加裝直徑約七ｍｍ之金屬彈頭改造而成，其中三
    顆經內政部警政署刑事警察局鑑定時試射用罄滅失，剩餘七顆經原審亦送請刑事
    警察局鑑驗，已實際試射擊發，認均具殺傷力；另附表二編號二子彈成品二顆，
    經送同署刑事警察局鑑定結果，認送鑑子彈二顆，均係由玩具槍用金屬彈殼加裝
    直徑約七點八釐米金屬彈頭改造而成之改造子彈，惟該子彈二顆之底火部位均已
    陷落，認無法擊發，均不具殺傷力，致製造未完成；而附表二編號一槍管一支，
    經送鑑認係已貫通之土造金屬槍管成品等情，有內政部警政署刑事警察局八十九
    年三月三十日刑鑑字第三九六○六號函、同署八十九年十二月十五日八九形鑑字
    第一九五○八六號函、同署九十年十一月三十日刑鑑字第二二○四三三號鑑驗鐘
    書在卷可稽（見偵字第八八一號卷第三十八頁、原審卷第二十五頁、偵字第三三
    九○號卷第四十二頁）。
  (二)被告於警訊時即供稱：附表一之物除編號一及底火為游滄海所有外，其餘為其所
    有云云（見警卷第三頁）。證人劉鳳如則供證附表二工具為被告所有等語（見偵
    字第三三九○號卷第四十七頁）。參以本案如附表一編號五、附表二所示之槍管
    、工具等物，係經警方分別在宜蘭縣羅東鎮○○路十七巷七十號五樓、冬山鄉○
    ○路美和巷十二號被告居住處所查獲等觀之，本案如附表一編號五、附表二所示
    之槍管、工具等物，應係被告所有，自可認定。被告事後改稱：扣案如附表一、
    二之工具，分別為游滄海、簡永漢所有，彼二人因到其處所做裝潢而置放云云；
    顯係臨訟卸責之詞，不足採信。
  (三)被告雖聲請傳喚證人莊金德、曾賢良、卓柏瑋、林志彥、張智傑，以證明附表一
    編號一、二、三之槍枝及底火非其所有。然經本院囑託臺灣宜蘭地方法院訊問結
    果，證人莊金德、曾賢良、卓柏瑋均供證不知本案之槍枝零件為何人所有（見本
    院卷附臺灣宜蘭地方法院訊問筆錄）。另證人林志彥雖供稱：阿興找乙○○，說
    要請蕭先生幫忙，阿興說有一枝槍滑套壞掉，阿興是將槍枝用東西包住，不曉得
    是用報紙包的我忘記了，有將槍枝從包住的東西拿出來給乙○○看，乙○○看到
    槍枝以後，向阿興說槍枝趕快拿回去，不然會出事情云云。證人張智傑亦供稱：
    卓仔就進來拿了一個紅色的袋子，乙○○問他那是什麼東西，卓仔就吞吞吐吐不
    說，乙○○就很生氣追問，卓仔才把東西拿出來，是壹支槍管和子彈，乙○○說
    有朋友在，叫他把東西拿出去等語。惟其等之供詞，核與被告在原審所供：有人
    拿一把白色手槍及銀色手槍拿給我修理云云（見原審卷第三十五）；及在本院更
    審前所供：（問：卓柏瑋拿那些東西給你做何用？）他說是否可以幫他改裝，他
    說我以前有上過電視，他說我開兵工廠等語（見本院上更(一)字第七０一號卷第九
    十頁）；並不全然相符，則其等所供是否確然真實，已容懷疑。況本案之槍枝、
    子彈、零組件、工具，均係自被告居所查獲，其中槍枝及十顆子彈並均有殺傷力
    ，已如前述；顯然該等槍枝、子彈確實有經過改造，並在被告持有之中，應毋庸
    置疑。從而，扣案附表一編號一、二、三之槍枝及底火不論是否屬被告所有，亦
    均不影響被告犯行之成立。
  (四)本案之槍枝二支、子彈十顆業已經過改造而具有殺傷力，有如前述。參以：
    1.被告開設遊樂場，業經證人吳承志於本院更審前調查中供明在卷（見本院上更
      (一)字卷第九十頁）；茍非確實為改造槍枝、子彈，何須擁有與其行業無關之槍
      、彈零組件，及砂輪機等專業生財工具？
    2.證人劉鳳如證稱：因我是暫住在那裡；... 我不知道何為改造槍支及子彈，但
      我曾約一星期左右，晚上在床上休息時，我聽到乙○○類似以電鑽聲音磨鐵器
      聲，因我人在房間尾，他在前面忙，我不敢到前面看云云（見警卷影本）；在
      檢察官偵查中又供稱：（警訊時之陳述）實在；十一月某日晚上九時我看見乙
      ○○以電鑽等器械在鑽東西，但沒有看清楚是何東西等語（見偵字第三三九０
      號卷第四十七頁）。證人劉鳳如在警詢中所為供述，雖係被告以外之人於審判
      外之陳述；然該證人劉鳳如於檢察官偵查中，已陳明渠在警詢所述「實在」等
      語（見同上筆錄）。本院認該證人劉鳳如在檢察官偵查中所供述，並無不可信
      之情況；又其於警詢中之陳述具有可信之特別狀況，且為證明被告犯罪事實存
      否所必要者；依刑事訴訟法第一百五十九條之一、之二之規定，均得為證據。
    3.證人莊樹松在原審亦到庭結證：（問：砂輪機、電鑽等從何查獲？）砂輪機及
      電鑽是在客廳旁邊轉角的櫃子查獲，扣案的砂輪機不是一般房屋裝潢所用的砂
      輪機，應該是用來磨子彈跟鐵器；所查獲的兩部砂輪機都是中古的，都是好的
      可以使用，至於大台的砂輪機我們有問過，可以使用磨金屬的，砂輪機的構造
      應該無法磨石頭，因為兩個滾輪相接石頭無法放進去，且砂輪機旁邊還有一些
      銅屑云云（見原審卷第一一八頁）。
    4.綜上各節相互勾稽，尤以證人莊樹松所供「砂輪機旁仍殘留有銅屑」等證言，
      更可得見被告確有製造槍彈及槍支主要組成零件之行為。
  (五)被告所辯，應係事後卸責之詞，不足採信。本件事證已臻明確，其犯行堪以認定
    ，應依法論科。
二、核被告所為，係違反槍砲彈藥刀械管制條例第十一條第一項之未經許可製造其他
    可發射子彈具有殺傷力之槍支、同條例第十二條第一項之未經許可製造子彈、同
    條例第十三條第一項之未經許可製造槍砲之主要組成零件罪。被告製造槍支、子
    彈及製造槍砲主要零件後之持有行為，均分別為製造行為所吸收，不另論罪；公
    訴意旨認被告另涉未經許可持有槍彈及槍砲主要組成零件罪，尚有誤會。又被告
    係一次製造多支槍支，為接續犯，屬實質一罪；公訴意旨認係連續犯，亦有未洽
    。被告先後製造子彈之行為（一次既遂，一次未遂），時間緊接，犯罪構成要件
    相同，顯係基於概括犯意為之，應依連續犯規定以一罪論。被告所犯製造子彈罪
    分別與製造槍支、製造槍砲之主要組成零件罪間，各有想像競合犯關係，應從較
    重之製造槍支罪處斷。又被告在宜蘭縣冬山鄉製造子彈等犯行，雖未經本案之檢
    察官提起公訴（本院前以另九十一年度上更(一)字第七一三號案審理，因起訴在後
    ，已另為不受理之判決）；惟因與本案起訴之犯行，有裁判上一罪之關係，故本
    院自得併予審究，附此敘明。再查，被告曾因違反槍砲彈藥刀械管制條例案件，
    經臺灣宜蘭地方法院於八十六年七月十日判處有期徒刑八月；又因違反麻醉藥品
    管理條例案件，經同法院於八十六年七月三十日判處有期徒刑一年；嗣經定其應
    執行之刑為有期徒刑一年七月，而於八十七年十二月十五日縮短刑期假釋出監，
    至八十八年九月二十六日假釋期滿執行完畢，有本院被告全國前案紀錄表附卷可
    參，其於五年內再犯本件有期徒刑以上之罪，為累犯，應依刑法第四十七條規定
    ，遞予加重其刑。
三、原審據以論罪科刑，固非無見。惟查：(一)被告製造槍支為接續犯，業如前述，原
    審誤為連續犯；(二)被告製造槍支及子彈之行為，為想像競合犯關係，原審誤為牽
    連犯關係；(三)又被告尚有於宜蘭縣冬山鄉製造子彈等犯行，原審未及審酌，均有
    未洽。被告上訴否認犯罪雖無理由，然原判決既有前述之可議，仍屬無可維持，
    應由本院將原判決撤銷改判。爰審酌被告犯罪動機、手段，其未經許可製造可發
    射子彈具有殺傷力之槍支、製造子彈、製造槍砲之主要組成零件之次數，對社會
    治安所造成之影響，及犯後之態度等一切情狀，量處如主文所示之刑；併科罰金
    部分並諭知易服勞役之折算標準。又，本件雖係被告上訴，而原審判決就被告僅
    判處有期徒刑五年八月，併科罰金五萬元；然因本院認定之被告犯罪事實，較之
    原審法院所認定之犯罪事，已有擴張，其中有關製造子彈罪部分因適用刑法總則
    連續犯關係已使其所犯法條刑罰程度較為加重，故本院自得量處比較原審判決為
    重之刑，附此敘明。扣案如附表一編號一、二之物為改造具有殺傷力之槍枝，附
    表一編號三、四及附表二編號一至三之物品，為槍枝或彈藥之主要組成零件，依
    槍砲彈藥刀械管制條例之規定，不准持有，均屬違禁物，不問屬於犯人與否，應
    依刑法第三十八條第一項第一款規定沒收。另扣案如附表一編號六、附表二編號
    四至十七之物品，業經本院認定為被告所有，並為供本件犯罪所用之物，應依同
    條項第二款規定，宣告沒收之。至於附表一編號五，均為供玩具槍使用之零件，
    非屬內政部八十六年十一月二十四日台 (八六)內警字第八六七０六八三號公告
    之槍砲、彈藥主要組成零件，有內政部九十二年十二月三十日內授警字第０九二
    ００七六八一五號函附在本院卷可稽；其餘扣案子彈十顆，則均經內政部警政署
    刑事警察局鑑定時試射用罄滅失，已非違禁物，爰均不予諭知沒收。末查，本件
    被告犯罪後，槍砲彈藥刀械管制條例第十九條之規定，業於九十年十一月十四日
    修正公布刪除，經比較新、舊法之結果，以修正後之規定有利於被告，爰依刑法
    第二條第一項前段規定，適用修正後之槍砲彈藥刀械管制條例規定，不予宣告強
    制工作，併此敘明。
據上論斷，應依刑事訴訟法第三百六十九條第一項前段、第三百六十四條、第二百九
十九條第一項前段、槍砲彈藥刀械管制條例第十一條第一項、第十二條第一項、第十
三條第一項、刑法第十一條前段、第二條第一項前段、第五十六條、第五十五條、第
四十七條、第四十二條第二項、第三十八條第一項第一款、第二款、罰金罰鍰提高標
準條例第二條、現行法規所定貨幣單折算新臺幣條例第二條，判決如主文。
本案經檢察官林炳雄到庭執行職務。
中　　　華　　　民　　　國　　九十三　　年　　　三　　　月　　　四　　　日
                              臺灣高等法院刑事第十二庭
                                  審判長法  官  劉  景  星
                                        法  官  陳  志  洋
                                        法  官  陳  博  志
右正本證明與原本無異。
如不服本判決，應於收受送達後十日內向本院提出上訴書狀，其未敘述上訴之理由者
並得於提起上訴後十日內向本院補提理由書（均須按他造當事人之人數附繕本）。
                                        書記官  陳  嘉  文
中　　　華　　　民　　　國　　九十三　　年　　　三　　　月　　　五　　　日
附錄：本判決論罪科刑法條全文
槍砲彈藥刀械管制條例第十一條第一項：
一未經許可，製造、販賣或運輸第四條第一項第一款所稱其他可發射金屬或子彈具有
  殺傷力之各式槍砲者，處五年以上有期徒刑，併科新臺幣一千萬元以下罰金。
槍砲彈藥刀械管制條例第十二條第一、五項：
一未經許可，製造、販賣或運輸子彈者，處一年以上七年以下有期徒刑，併科新台幣
  五百萬元以下罰金。
五第一項至第三項之未遂犯罰之。
槍砲彈藥刀械管制條例第十三條第一項：
一未經許可，製造、販賣或運輸槍砲、彈藥之主要組成零件者，處三年以上十年以下
  有期徒刑，併科新台幣七百萬元以下罰金。
